【裁判字號】    98,訴,423
【裁判日期】    980721
【裁判案由】    違反毒品危害防制條例
【裁判全文】
臺灣彰化地方法院刑事判決               98年度訴字第423號
公  訴  人  臺灣彰化地方法院檢察署檢察官
被      告  高銘聰
上列被告因違反毒品危害防制條例案件，經檢察官提起公訴（九
十八年度毒偵字第一九三號），本院依簡式審判程序判決如下：
    主  文
高銘聰施用第一級毒品，累犯，處有期徒刑壹年。
    事  實
一、高銘聰前因詐欺案件，經本院以九十五年度易字第一一二四
    號判處有期徒刑一年確定，因於民國九十五年五月三十日、
    同年六月四日施用第一級毒品之案件，經本院以九十五年度
    訴字第一四○四號判處有期徒刑九月確定，上開二案，再經
    本院以九十六年度聲字第五四九號裁定合併定其應執行刑為
    有期徒刑一年七月確定；因施用第一級毒品案件，經臺灣雲
    林地方法院以九十六年度訴字第四一三號判處有期徒刑八月
    確定；上開案件嗣經送監接續執行，後經本院以九十六年度
    聲減字第三四六三號裁定，將本院九十五年度易字第一一二
    四號詐欺案件減為有期徒刑六月，將本院九十五年度訴字第
    一四○四號施用第一級毒品案件減為有期徒刑四月又十五日
    ，並合併定其應執行之刑為有期徒刑九月又十五日確定，經
    臺灣雲林地方法院以九十六年度聲減字第一三五九號裁定，
    將臺灣雲林地方法院九十六年度訴字第四一三號施用第一級
    毒品案件減為有期徒刑四月確定，甫於九十七年四月二十一
    日因縮刑期滿而執行完畢。另因施用毒品案件，經本院以九
    十年度毒聲字第二一八七號裁定送強制戒治，嗣經抗告，再
    由臺灣高等法院臺中分院以九十年度毒抗字第八三二號裁定
    駁回抗告而確定，經送強制戒治後，嗣經戒治所評定合格，
    認無繼續戒治之必要，由本院以九十一年度毒聲字第九六五
    號裁定停止戒治，於九十一年四月十九日停止戒治，所餘戒
    治期間付保護管束，後經本院以九十一年度毒聲字第一六五
    二號裁定撤銷停止戒治，令入戒治處所繼續施以強制戒治，
    並於九十一年十一月六日執行完畢。詎高銘聰仍不知悔改，
    復基於施用第一級毒品海洛因之犯意，於九十七年十二月十
    七日晚上九時許，在其位於彰化縣彰化市○○里○○○街七
    一巷六號住處內，以將第一級毒品海洛因粉末置入注射針筒
    內加水後，再以針筒注射手臂血管之方式，施用第一級毒品
    海洛因一次。嗣於九十七年十二月十八日上午八時許，為警
    通知至彰化縣警察局彰化分局，經其同意採集尿液送驗，結
    果呈嗎啡陽性反應，始悉上情。
二、案經彰化縣警察局彰化分局報告臺灣彰化地方法院檢察署檢
    察官偵查起訴。
    理  由
一、按除被告所犯為死刑、無期徒刑、最輕本刑為三年以上有期
    徒刑之罪或高等法院管轄第一審案件者外，於刑事訴訟法第
    二百七十三條第一項程序進行中，被告先就被訴事實為有罪
    之陳述時，審判長得告知被告簡式審判程序之旨，並聽取當
    事人、代理人、辯護人及輔佐人之意見後，裁定進行簡式審
    判程序；除簡式審判程序、簡易程序及第三百七十六條第一
    款、第二款所列之罪之案件外，第一審應行合議審判；刑事
    訴訟法第二百七十三條之一第一項、第二百八十四條之一分
    別定有明文。本件被告高銘聰所犯係死刑、無期徒刑、最輕
    本刑為三年以上有期徒刑或高等法院管轄第一審案件以外之
    罪，且於本院行準備程序時就被訴事實為有罪之陳述，經受
    命法官告知簡式審判程序之旨，並聽取公訴人、被告之意見
    後，本院合議庭認無不得或不宜改依簡式審判程序進行之處
    ，經評議結果，裁定改由受命法官獨任行簡式審判程序，合
    先敘明。
二、訊據被告高銘聰對於上開施用第一級毒品海洛因之犯行，坦
    承不諱，且警員於九十七年十二月十八日採集其尿液送驗，
    結果呈嗎啡陽性反應，此有應受尿液採驗人尿液檢體採集送
    驗紀錄表、詮昕科技股份有限公司濫用藥物尿液檢驗報告書
    各一份在卷可稽，足徵被告之自白確與事實相符。另按毒品
    危害防制條例於九十二年七月九日修正公布，自九十三年一
    月九日施行，其中第二十條、第二十三條將施用毒品之刑事
    處遇程序，區分為「初犯」及「五年內再犯」、「五年後再
    犯」。依其立法理由之說明：「初犯」，經觀察、勒戒或強
    制戒治後，應為不起訴處分或不付審理之裁定；經觀察、勒
    戒或強制戒治執行完畢釋放後，「五年內再犯」者，因其再
    犯率甚高，原實施之觀察、勒戒及強制戒治既已無法收其實
    效，爰依法追訴或裁定交付審理。至於經觀察、勒戒或強制
    戒治執行完畢釋放後，「五年後再犯」者，前所實施之觀察
    、勒戒或強制戒治已足以遮斷其施用毒品之毒癮，為期自新
    及協助其斷除毒癮，仍適用「初犯」規定，先經觀察、勒戒
    或強制戒治之程序。從而依修正後之規定，僅限於「初犯」
    及「五年後再犯」二種情形，始應先經觀察、勒戒或強制戒
    治程序。倘被告於五年內已再犯，經依法追訴處罰，縱其第
    三次（或第三次以上）再度施用毒品之時間，在初犯經觀察
    、勒戒或強制戒治執行完畢釋放五年以後，已不合於「五年
    後再犯」之規定，且因已於「五年內再犯」，顯見其再犯率
    甚高，原實施觀察、勒戒或強制戒治，已無法收其實效，即
    應依該條例第十條處罰（最高法院九十五年度第七次刑事庭
    會議決議第二點參照）。本件被告前因施用毒品，經強制戒
    治後，於九十一年十一月六日執行完畢，又因於九十五年五
    月三十日、同年六月四日施用第一級毒品，經本院以九十五
    年度訴字第一四○四號判處有期徒刑九月確定，此有臺灣彰
    化地方法院檢察署刑案資料查註紀錄表及臺灣高等法院被告
    前案紀錄表各一份在卷可考，則其再犯本件施用第一級毒品
    犯行，按諸前揭說明，自無毒品危害防制條例第二十條第三
    項規定之適用，而應按同條例第二十三條第二項規定，依法
    論科。本件事證明確，被告施用第一級毒品海洛因之犯行，
    應堪認定。
三、核被告所為，係犯毒品危害防制條例第十條第一項之施用第
    一級毒品罪。被告為施用第一級毒品，而持有該級毒品，其
    持有之低度行為，應為施用之高度行為所吸收，不另論罪。
    又被告前因詐欺案件，經本院以九十五年度易字第一一二四
    號判處有期徒刑一年確定，因施用第一級毒品案件，經本院
    以九十五年度訴字第一四○四號判處有期徒刑九月確定，上
    開二案，再經本院以九十六年度聲字第五四九號裁定合併定
    其應執行刑為有期徒刑一年七月確定；因施用第一級毒品案
    件，經臺灣雲林地方法院以九十六年度訴字第四一三號判處
    有期徒刑八月確定；上開案件嗣經送監接續執行，後經本院
    以九十六年度聲減字第三四六三號裁定，將本院九十五年度
    易字第一一二四號詐欺案件減為有期徒刑六月，將本院九十
    五年度訴字第一四○四號施用第一級毒品案件減為有期徒刑
    四月又十五日，並合併定其應執行之刑為有期徒刑九月又十
    五日確定，經臺灣雲林地方法院以九十六年度聲減字第一三
    五九號裁定，將臺灣雲林地方法院九十六年度訴字第四一三
    號施用第一級毒品案件減為有期徒刑四月確定，甫於九十七
    年四月二十一日因縮刑期滿而執行完畢；此有臺灣彰化地方
    法院檢察署刑案資料查註紀錄表及臺灣高等法院被告前案紀
    錄表各一份在卷可稽，其於受有期徒刑執行完畢後，五年以
    內故意再犯本件有期徒刑以上之罪，為累犯，應依刑法第四
    十七條第一項規定，加重其刑。再被告於為上開施用第一級
    毒品之犯行後，雖係在未被有偵查犯罪職權之機關或公務員
    發覺其犯罪前，即主動向彰化縣警察局彰化分局警員表示其
    犯行，固有警詢筆錄一份在卷可佐，然被告於本院審理中逃
    匿，經本院於九十八年五月五日發布通緝後，至同年六月十
    四日始為警緝獲到案，此有本院通緝書一份在卷可考，被告
    於本院審理中既已逃匿，即無接受裁判之意思，自與刑法第
    六十二條所定自首之要件不合，而無該條規定之適用，附此
    敘明。爰審酌被告曾因施用毒品經送觀察、勒戒、強制戒治
    後，仍未能戒斷，再犯本案之罪，顯然未能善體國家設置觀
    察、勒戒、強制戒治機構，協助毒品施用者戒除毒癮之良法
    美意，復於本案審理期間經本院發布通緝始為警緝獲到案，
    及其犯罪之動機、目的、品行、智識程度、所生危害，暨犯
    罪後坦承犯行，態度尚屬良好等一切情狀，量處如主文所示
    之刑。
據上論斷，應依刑事訴訟法第二百七十三條之一第一項、第二百
九十九條第一項前段，毒品危害防制條例第十條第一項，刑法第
十一條前段、第四十七條第一項，判決如主文。
本案經檢察官林子翔到庭執行職務。
中    華    民    國    98    年    7     月    21    日
                      刑事第六庭      法  官  鄭舜元
以上正本證明與原本無異。
如不服本判決應於收受判決後10日內向本院提出上訴書狀，並
應敘述具體理由。其未敘述上訴理由者，應於上訴期間屆滿後
20日內向本院補提理由書(均須按他造當事人之人數附繕本)
「切勿逕送上級法院」。
中    華    民    國    98    年    7     月    21    日
                                      書記官  陳秀香
附錄：論罪科刑法條：
毒品危害防制條例第十條：
施用第一級毒品者，處六月以上五年以下有期徒刑。
施用第二級毒品者，處三年以下有期徒刑。

司法院資訊處製作；財團法人民間司法改革基金會備份。
